【裁判字號】    91,訴,2154
【裁判日期】    920527
【裁判案由】    建築法
【裁判全文】
臺北高等行政法院判決                            九十一年度訴字第二一五四號
                              .
    原      告  甲○○
    被      告  臺北市政府工務局
    代  表  人  陳威仁（局長）
    訴訟代理人  簡玲玉
                乙○○
右當事人間因建築法事件，原告不服臺北市政府中華民國九十一年四月四日府訴字第
０九一０五八二七四００號訴願決定，提起行政訴訟。本院判決如左：
    主  文
原告之訴駁回。
訴訟費用由原告負擔。
    事  實
一、事實概要
    原告曾於臺北市○○區○○路一一三巷九之一號一樓外牆擅自設置違規廣告物，
    並因鄰居九號一樓亦在外牆處設置違規廣告，原告乃於民國（下同）九十年九月
    六日向被告檢舉該二處外牆均有違規廣告物，請求一併儘速拆除，經被告以九十
    年九月十一日北市工建字第九０四四二五０五００號函復略以：「主旨：台端‧
    ‧‧於本市○○區○○路一一三巷九之一號一樓外牆擅自設置違規廣告物‧‧‧
    說明‧‧‧二、首揭違規廣告物經查因突出建築物牆面一‧四公尺，不符『臺北
    市建築物招牌廣告及樹立廣告設置要點』之規定，請於文到後乙個月內依規定自
    行改善或拆除完畢，逾期仍未依規定自行改善或拆除完畢，被告即列入『臺北市
    既有廣告物分期分區改善執行計畫』選定路段執行清查時依違章建築處理辦法規
    定一併拆除，拆除後之材料並視同廢棄物處理。三、另有關臺北市○○區○○路
    一一三巷九號一樓之違規廣告物，被告業已於九十年八月六日北市工建字第九０
    四三八六一八００號函請違規人依規定改善。‧‧‧」。原告不服，提起訴願，
    遭駁回。原告猶表不服，提起本件行政訴訟。
二、兩造聲明：
  (一)原告未於言詞辯論期日到庭，依其起訴狀所載聲明：
              1.原處分及訴願決定均撤銷。
              2.請被告確定台北市○○路九號一樓處拆除之確切日期。
              3.訴訟費用由被告負擔。
  (二)被告聲明：1.原告之訴駁回。
              2.訴訟費用由原告負擔。
三、兩造之爭點：原告有無違反建築法第七十九條之二規定之適用？
  (一)原告主張之理由：
    依九十年九月十一日北市工建字第九０四四二五０五００號函，關於原告於九號
    一樓外牆擅自設置廣告物（市招蓁蓁素食館）及九之一號一樓外牆廣告物（市招
    水果行）乙案，查該廣告物已列入「臺北市既有廣告物分期分區改善執行計畫」
    ，其中間牆柱係由二家店面各自設置一半合法的廣告牌面；若要拆除，其不合法
    的廣告牌面應一併拆除。況被告之相關人員查報不合法，至原告實為有具體之改
    進時間，亦無法得知確切之拆除日期，被告即遽予處分，顯有瑕疵，懇請予撤銷
    原處分。
  (二)被告主張之理由：
    1.按建築法第七十九條之二規定：「違反本法或基於本法所發布命令規定建築物
      ，其處理辦法，由內政部定之。」
      按廣告物管理辦法第六條規定：「廣告物依法需申請該管主管機關許可‧‧‧
      。」第十一條第一項規定：「招牌廣告及樹立廣告之設置應備具申請書，檢同
      設計圖說、設置處所之所有權或使用權證明與其他有關證明文件及許可證費向
      直轄市、縣（市）主管建築機關請許可。」第二十二條第二款規定：「違反‧
      ‧‧第十一條‧‧‧規定，而符合建築法第九十七條之二規定要件者，依違章
      建築處理辦法規定處理。」第二十四條規定：「直轄市、縣（市）政府得依本
      辦法規定，訂定各類廣告物規定。」
      按臺北市建築物招牌廣告及樹立廣告設置要點第三點第二項規定：「側懸型招
      牌廣告規格：招牌廣告（含固定支撐物）突出建築物之寬度，不得大於該廣告
      物所附著建築牆面直接面向道路寬度十分之一，且不得突出建築外牆一點四公
      尺。」先予說明。
    2.本件行政訴訟理由略謂：「本市○○區○○路一一三巷九之一號一樓外牆廣告
      物已列入「臺北市既有廣告物分期分區改善執行計畫」，希望同區○○路一一
      三巷九號一樓和九之一號一樓中間牆柱由二家店面各自設置一半合法的廣告牌
      面；若要排除，兩家不合法的廣告牌面亦應一併拆除，若再出現不合法的廣告
      招牌，即自行負法律責任。又原告竟無法得知確切之拆除日期，何以請求執行
      拆除不合法的廣告牌面竟是如此傷神費時？」云云。
    3.查原告未依法申請設置廣告物之許可，擅自於九之一號一樓建築物之外牆設置
      違規廣告物，且以九十年九月六日之投訴書自行檢舉請求儘速執行拆除，被告
      現場勘查審認確為違規廣告遂以九十年九月十一日北市工建字第九０四四二五
      ００號函請系爭廣告物之所有人即原告於文到後一個月內依規定自行改善或拆
      除辦理完畢，逾期仍未依規定自行改善或拆除完畢，被告將列入「臺北市既有
      廣告物分期分區改善執行計畫」中，於選定路段執行清查時依違章建築處理辦
      法規定一併拆除，拆除後之材料並視同廢棄物之處分，並無違誤。
    4.復查原告之行政訴訟理由並未對被告所為上開行政處分表示不服，僅係就被告
      何時執行拆除之不確定日期表示不服，惟查「臺北市既有廣告物分期分區改善
      執行計畫」之執行，涉及本市既有廣告物拆除計畫之整體執行，原告所陳路段
      時程安排且得依整體計劃執行進度尚難確定確切日期，且此為被告得依職權裁
      量之範圍，原告非針對被告之行政處分內容聲明不服而以無關行政處分之理由
      遽以提起行政訴訟，實無理由且與法不合。
    理  由
一、原告經合法通知，無正當理由未到場，核無行政訴訟法第二百十八條準用民事訴
    訟法第三百八十六條各款之情事，爰依被告之聲請，由其一造辯論而為判決，合
    先敘明。
二、按建築法第七十九條之二規定：「違反本法或基於本法所發布命令規定之建築物
    ，其處理辦法由內攻部定之。」
    廣告物管理辦法第四條規定：「廣告物之管理，其主管機關如下‧‧‧二、招牌
    廣告：主管建築機關。三、樹立廣告：主管建築機關。‧‧‧」第十一條第一項
    規定：「招牌廣告及樹立廣告之設置應備具申請書，檢同設計圖說、設置處所之
    所有權或使用權證明與其他有關證明文件及許可證費向直轄市、縣（市）主管建
    築機關申請許可。」第二十二條第二款規定：「違反第八條、第十一條、第十四
    條、第十五條或第十七條之規定，而符合建築法第九十七條之二規定要件者，依
    違章建築處理辦法規定處理。」第二十四條規定：「直轄市、縣（市）政府得依
    本辦法規定，訂定各類廣告物管理規定。」
    臺北市建築物招牌廣告及樹立廣告設置要點第三點（二）規定：「側懸型招牌廣
    告２規格：（２）招牌廣告（含固定支撐物）突出建築物之寬度，不得大於該廣
    告物所附著建築牆面直接面向道路寬度十分之一，且不得突出建築外牆一點四公
    尺。」
三、原告於臺北市○○區○○路一一三巷九之一號一樓外牆擅自設置違規廣告物，並
    因鄰居九號一樓亦在外牆處設置違規廣告，原告乃被告檢舉該二處外牆均有違規
    廣告物，請求一併儘速拆除，經被告函復略以：「主旨：台端‧‧‧於本市○○
    區○○路一一三巷九之一號一樓外牆擅自設置違規廣告物‧‧‧說明‧‧‧二、
    首揭違規廣告物經查因突出建築物牆面一‧四公尺，不符『臺北市建築物招牌廣
    告及樹立廣告設置要點』之規定，請於文到後乙個月內依規定自行改善或拆除完
    畢，逾期仍未依規定自行改善或拆除完畢，被告即列入『臺北市既有廣告物分期
    分區改善執行計畫』選定路段執行清查時依違章建築處理辦法規定一併拆除，拆
    除後之材料並視同廢棄物處理。三、另有關臺北市○○區○○路一一三巷九號一
    樓之違規廣告物，被告業已於九十年八月六日北市工建字第九０四三八六一八０
    ０號函請違規人依規定改善。‧‧‧」。原告不服，主張該廣告物已列入「臺北
    市既有廣告物分期分區改善執行計畫」，其中間牆柱係由二家店面各自設置一半
    合法的廣告牌面；若要拆除，其不合法的廣告牌面應一併拆除。況被告之相關人
    員查報不合法，至原告實為有具體之改進時間，亦無法得知確切之拆除日期，被
    告即遽予處分，顯有瑕疵。
四、經查：
  (一)本件原告未經許可，擅自於其九之一號一樓外牆擅自設置違規廣告物，且係原告
    自行檢舉請求儘速拆除，其就設置違規廣告物之事實並未爭執，且有卷附採證照
    片三幀附卷可稽，上述原告違規情事即可認定，揆諸前開說明，被告通知原告應
    於文到後一個月內依規定自行改善或拆除完畢，逾期仍未依規定自行改善或拆除
    完畢，將列入「臺北市既有廣告物分期分區改善執行計畫」選定路段執行清查時
    依違章建築處理辦法規定一併拆除，拆除後之材料並視同廢棄物處理之處分，自
    屬有據。
  (二)至原告主張其與鄰居九之一號一樓應各自設置一半違規的廣告牌面若要拆除違法
    廣告物，兩家應一併拆除，且被告應明確告知何時執行其鄰居之違規廣告之日期
    。惟查「臺北市既有廣告物分期分區改善執行計畫」之執行，涉及台北市既有廣
    告物拆除計畫之整體執行，其究應如何執行及原告所陳應對其所檢舉之鄰居為確
    切執行日期告知，涉及被告對路段時程安排且得依整體計劃執行進度，尚難確定
    確切日期，且此為被告得依職權裁量之範圍，自非原告所得置喙，而本件前開被
    告之行政處分並無違誤，原告就屬被告職權裁量範圍而為請求命被告應為如何之
    執行，核無理由，應無可採。
五、本件被告依法而通知原告應就其違規廣告而為改善或拆除，否則將列入「臺北市
    既有廣告物分期分區改善執行計畫」選定路段執行清查時依違章建築處理辦法規
    定一併拆除，拆除後之材料並視同廢棄物處理之處分，自屬有據。訴願決定，予
    以維持核屬妥適，原告徒執前詞，聲請撤銷，並就屬被告職權裁量範圍而為請求
    命被告應為如何之執行，均核無理由，應予駁回。
據上論結，本件原告之訴為無理由，爰依行政訴訟法第九十八條第三項前段、第二百
十八條，民事訴訟法第三百八十五條第一項前段，判決如主文。
中    華    民    國    九十二      年      五        月    二十七    日
                 臺 北 高 等 行 政 法 院   第 七 庭
                                審 判 長 法  官  鄭小康
                                         法  官  黃秋鴻
                                         法  官  林金本
右為正本係照原本作成。
如不服本判決，應於送達後二十日內，向本院提出上訴狀並表明上訴理由，如於本判
決宣示後送達前提起上訴者，應於判決送達後二十日內補提上訴理由書（須按他造人
數附繕本）。
中    華    民    國    九十二      年      五      月      二十八      日
                                         書記官  黃倩鈺


司法院資訊處製作；財團法人民間司法改革基金會備份。
